臺灣板橋地方法院刑事判決　　　　　　 100年度訴字第1157號
公　訴　人　臺灣板橋地方法院檢察署檢察官
被　　　告　陳英傑
上列被告因偽造文書等案件，經檢察官提起公訴（99年度偵字第
29014 號），因被告於準備程序中為有罪之陳述，經本院合議庭
裁定由受命法官獨任進行簡式審判程序，判決如下：
    主  文
陳英傑共同連續行使偽造私文書，足以生損害於他人，處有期徒
刑肆月，如易科罰金，以銀元參佰元即新臺幣玖佰元折算壹日，
減為有期徒刑貳月，如易科罰金，以銀元參佰元即新臺幣玖佰元
折算壹日。未扣案之第一商業銀行卡號0000-0000-0000-0000 號
信用卡背面偽造之「黃素鳳」署名壹枚及附表應沒收物欄所示之
署名均沒收。
    事  實
一、陳英傑與黃素鳳原係桃園市○○路85號福太婦幼醫院之同事
    ，因黃素鳳於93年間離職，委由陳英傑代為保管郵件，陳英
    傑與其前女友黃淑真（民國99年4 月9 日已歿）竟基於意圖
    為自己不法所有及行使偽造私文書之概括犯意聯絡，於93年
    間某日，在福太婦幼醫院，共同將第一商業銀行（下稱第一
    銀行）寄發予黃素鳳之到期換發之卡號0000-0000-0000-000
    0 號之信用卡1 張予以侵占入己，復於93年8 月12日12時55
    分，冒用黃素鳳之名義開卡，並於上開信用卡背面之持卡人
    簽名欄上，偽造「黃素鳳」之署押1 枚，表示信用卡之簽名
    者於信用卡有效期限內有權使用該信用卡之辨識及證明後，
    於93年12月15日21時15分、16分許，在址設桃園市○○路○
    段178 號之上海銀行桃園分行之自動櫃員機，持前揭信用卡
    ，接續以輸入密碼使自動提款機辨識系統對真正持卡人之識
    別陷於錯誤之不正方法，預借現金各新臺幣（下同）20,000
    元、10,000元；又於附表編號1 至編號3 所示之時間、地點
    ，連續持前開信用卡消費，使不知情之員工誤信其為黃素鳳
    本人或有權使用人持卡消費，同意其以刷卡方式消費住宿服
    務，並由黃淑貞於信用卡簽帳單（1 式2 聯，分為特約商店
    存根聯及客戶留存聯，僅特約商店存根聯之顧客簽名欄需簽
    名，無複寫）特約商店存根聯上之顧客簽名欄內偽造「黃素
    鳳」之簽名各1 枚，以表示黃素鳳同意依據信用卡持卡人合
    約條件，按簽帳單所示之消費金額付款予發卡銀行之意思，
    並且持交該商店店員而行使之，以此方式獲取所消費住宿服
    務之不法利益；陳英傑與黃淑貞復於附表編號4 所示時間、
    地點，佯為黃素鳳或有權使用人，持前開信用卡購買如附表
    編號4 所示價值之物品，惟該信用卡因故未能刷用，致未能
    購得物品而未遂；陳英傑復與具有共同犯意聯絡之另一前女
    友徐藍琪（經臺灣板橋地方法院檢察署檢察官另案通緝中）
    於附表編號5 所示之時間、地點，持上開信用卡消費，使不
    知情之員工誤信其為黃素鳳本人或有權使用人持卡消費，同
    意其以刷卡方式消費，並由徐藍琪於信用卡簽帳單（1 式2
    聯，分為特約商店存根聯及客戶留存聯，僅特約商店存根聯
    之顧客簽名欄需簽名，無複寫）特約商店存根聯上之顧客簽
    名欄內偽造「黃素鳳」之簽名1 枚，以表示黃素鳳同意依據
    信用卡持卡人合約條件，按簽帳單所示之消費金額付款予發
    卡銀行之意思，並且持交該商店店員而行使之，以此方式獲
    取所消費住宿服務之不法利益，均足以生損害於黃素鳳、第
    一銀行及各特約商店對信用卡消費資料管理之正確性。嗣因
    黃素鳳接獲第一銀行之催繳通知，始報警循線查知上情。
二、案經桃園縣政府警察局桃園分局報告臺灣板橋地方法院檢察
    署檢察官偵查起訴。
    理  由
一、上揭事實，業據被告陳英傑於偵查及本院審理中坦承不諱，
    經核與證人即被害人黃素鳳於警詢中之指述相符（99年度偵
    字第29014 號卷第14-15 頁），並有第一銀行總行98 年4月
    20日一總個卡易字第12930 號函暨函附之信用卡消費明細及
    簽帳單影本3 紙、北國之春溫局汽車旅館住房紀錄1 份及切
    結書1 份在卷可參（上揭偵查卷第18-24 頁），被告上揭自
    白與事實相符，堪信為真實。本案事證明確，被告犯行堪以
    認定，應予依法論科。
二、查被告行為後，刑法部分條文業於94年2 月2 日修正公布，
    95年7 月1 日施行。修正後刑法第2 條第1 項規定：「行為
    後法律有變更者，適用行為時之法律；但行為後之法律有利
    於行為人者，適用最有利於行為人之法律」，係規範行為後
    法律變更所生新舊法比較適用之準據法，於新法施行後，應
    適用修正後刑法第2 條第1 項之規定，為「從舊從輕」之比
    較。又法律變更之比較適用，比較時應就罪刑有關之共犯、
    未遂犯、想像競合犯、牽連犯、連續犯、結合犯，以及累犯
    加重、自首減輕暨其他法定加減（如身分加減）與加減例等
    一切情形，綜其全部罪刑之結果而為比較；且就比較之結果
    ，須為整體之適用，不能割裂分別適用各該有利於行為人之
    法律，此即法律變更之比較適用所應遵守之「罪刑綜合比較
    原則」及「擇用整體性原則」，最高法院24年上字第4634號
    判例、27年上字第2615號判例、95年第8 次刑事庭會議決議
    可資參照。經查：
（一）關於牽連犯部分，修正前刑法第55條後段「犯一罪而其方
      法或結果之行為犯他罪名者，從一重處斷」之規定業經刪
      除，惟本件被告所犯各罪間有方法、目的之牽連關係，依
      修正後刑法規定分論併罰之結果，將對被告產生不利之法
      律效果，比較新舊法結果，以修正前刑法第55條牽連犯之
      規定較有利於被告。
（二）關於連續犯部分，修正前刑法第56條「連續數行為而犯同
      一罪名者，以一罪論，但得加重其刑至二分之一」之規定
      業經刪除，惟本件被告所犯行使偽造私文書、詐欺取財罪
      均有連續犯之裁判上一罪關係，倘依修正後刑法規定則為
      分論併罰之結果，對被告產生不利之法律效果，故以修正
      前刑法第56條連續犯之規定較有利於被告。
（三）刑法第33條第5 款有關罰金之最低數額部分，刑法分則編
      各罪所定罰金之貨幣單位原為銀元，修正前刑法第33條第
      5 款規定：「罰金：（銀元）1 元以上」，而銀元與新臺
      幣間之折算，依現行法規所定貨幣單位折算新臺幣條例規
      定，以銀元1 元折算新臺幣3 元；修正後刑法第33條第5
      款則規定：「罰金：新臺幣1 千元以上，以百元計算之」
      ；經比較修正前、後之規定，修正後刑法第33條第5 款所
      定罰金之最低數額，較之修正前提高，自以修正前刑法第
      33條第5 款之規定有利於被告。
（四）綜此，依整體比較之結果，應依修正前之上揭刑法規定處
      斷。
三、按簽帳單係以文字為一定之意思表示，持信用卡刷卡消費時
    ，在簽帳單上簽署姓名，除表示已收受特約商店所交付之交
    易標的物或消費標的，並確認該筆消費之憑證，具有表示法
    律上權利義務關係之證明，故簽帳單性質上除與收據相同外
    ，並且為信用卡發卡銀行依據此向簽帳人收款之憑證，屬私
    文書之一種。另按在信用卡背面簽名欄簽名，自形式上整體
    觀察，即足以知悉係表示信用卡之簽名者於信用卡有效期限
    內有權使用該信用卡之辨識及證明，並非依習慣或特約表示
    一定用意之證明，性質上係屬刑法第210 條之私文書，最高
    法院93年度第2 次刑事庭會議決議意旨可資參照。故核被告
    陳英傑所為，係犯刑法第335 條第1 項之侵占罪、同法第33
    9 條之2 第1 項之以不正方法由自動付款設備取得他人之物
    罪、第216 條、第210 條之行使偽造私文書罪、第339 條第
    2 項之詐欺得利罪、第339 條第3 項、第1 項之詐欺取財未
    遂罪。被告於信用卡背面及簽帳單上偽造署押之行為係偽造
    私文書之部分行為，而其偽造後持以行使，偽造之低度行為
    為行使之高度行為所吸收，均不另論罪。被告就附表編號1
    至3 所示犯行中，所詐得者乃住宿服務之不法利益，自應論
    以刑法第339 條第2 項之詐欺得利罪，起訴書認應成立同條
    第1 項之詐欺取財罪，顯有違誤，然其基本事實同一，本院
    爰變更起訴法條。被告與黃淑真就侵占、以不正方法由自動
    付款設備取得他人之物、附表編號1 至4 所示行使偽造私文
    書、詐欺得利、詐欺取財未遂犯行間，另與徐藍琪就附表編
    號5 所示行使偽造私文書、詐欺得利犯行間，各有犯意聯絡
    及行為分擔，為共同正犯。被告於密切接近之時間、地點，
    接續2 次以不正方法由自動付款設備領款，侵害相同法益，
    各舉動之獨立性極為薄弱，依一般社會健全觀念，難以強行
    分離，顯係基於單一犯意接續所為，為接續犯，僅成立一罪
    ，起訴書認此部分應成立連續犯，容有誤會，應予更正。另
    被告先後多次行使偽造私文書、詐欺得利與詐欺取財未遂等
    犯行，時間緊接，所犯罪名相同，顯係各出於概括之犯意為
    之，為連續犯，爰依刑法第56條之規定分論以連續行使偽造
    私文書、連續詐欺得利罪，並分別加重其刑。被告所犯上開
    侵占、連續偽造私文書、連續詐欺得利及以不正方法利用自
    動付款設備取得他人之物犯行，有方法與目的之牽連關係，
    為牽連犯，依修正前刑法第55條後段，從一重之連續行使偽
    造私文書罪論處。爰審酌被告前有賭博之犯罪紀錄，此有臺
    灣高等法院被告前案紀錄表1 份在卷可參，被告侵占被害人
    黃素鳳之信用卡後，以盜刷信用卡方式而詐得不法利益，擾
    亂金融秩序，並造成被害人黃素鳳及各發卡銀行之損失，實
    不足取，兼衡其犯罪動機、手段、國中畢業之智識程度、生
    活狀況、被害人所受損害、詐得利益之價值及犯罪後坦承犯
    行之態度等一切情狀，量處如主文所示之刑。又關於有期徒
    刑易科罰金之折算標準，修正前刑法第41條第1 項前段原規
    定：「犯最重本刑為5 年以下有期徒刑以下之刑之罪，而受
    6 個月以下有期徒刑或拘役之宣告，因身體、教育、職業、
    家庭之關係或其他正當事由，執行顯有困難者，得以1 元以
    上3 元以下折算1 日，易科罰金」，而依當時有效之罰金罰
    鍰提高標準條例第2 條（已於95年7 月1 日刪除生效）前段
    規定，就上開數額提高為100 倍折算1 日，亦即修正前刑法
    第41條第1 項前段所規定之易科罰金折算標準，係以銀元10
    0 元至300 元折算1 日，依現行法規所定貨幣單位折算新臺
    幣條例第2 條規定折算為新臺幣後，係以新臺幣300 元至90
    0 元折算1 日；修正後刑法第41條第1 項前段則規定：「犯
    最重本刑為5 年以下有期徒刑以下之刑之罪，而受6 個月以
    下有期徒刑或拘役之宣告者，得以新臺幣1,000 元、2,000
    或3, 000元折算1 日，易科罰金」，亦即修正後刑法第41條
    第1 項前段所規定之易科罰金折算標準，係以新臺幣1,000
    元、2,000 元或3,000 元折算1 日；比較新舊法之結果，修
    正後之規定並未較有利於被告，應適用修正前刑法第41條第
    1 項前段，諭知易科罰金之折算標準。再被告本件犯罪時間
    係在96年4 月24日以前，合於中華民國九十六年罪犯減刑條
    例所定之減刑條件，爰依該條例第2 條第1 項第3 款規定，
    減其宣告刑2 分之1 ，並諭知易科罰金之折算標準。
四、第一銀行卡號0000-0000-0000-0000 號信用卡1 張，雖係供
    被告犯罪所用之物，然係第一銀行核發予被害人黃素鳳，非
    被告所有之物，爰不予宣告沒收，然其上偽造之「黃素鳳」
    簽名1 枚，不問屬於被告與否，應依刑法第219 條之規定諭
    知沒收。又偽造之如附表編號1-3 及5 所示消費之信用卡簽
    帳單特約商店存根聯各1 紙，雖為犯罪所用之物，然因均已
    交付特約商店存查，而非被告所有，爰不予宣告沒收，惟其
    上所偽造之黃素鳳簽名各1 枚，不問屬於被告與否，均應依
    刑法第219 條之規定諭知沒收。
據上論斷，應依刑事訴訟法第299 條第1 項前段、第273 條之1
第1 項、第300 條，刑法第2 條第1 項前段、第28條、第210 條
、第216 條、第335 條第1 項、第339 條第2 項、第339 條之2
第1 項、第219 條、修正前刑法第55條後段、第56條、第41條第
1 項前段，修正前罰金罰鍰提高標準條例第2 條，現行法規所定
貨幣單位折算新臺幣條例第2 條，刑法施行法第1 條之1 ，中華
民國九十六年罪犯減刑條例第2 條第1 項第3 款、第7 條，判決
如主文。
本案經檢察官陳世錚到庭執行職務。
中    華    民    國   100    年    7     月    13    日
                  刑事第十七庭  法  官 俞秀美
附表：
 ┌──┬──────────┬──────────────┬─────┬─────────┐
 │編號│時間                │特約商店                    │金額      │應沒收物          │
 ├──┼──────────┼──────────────┼─────┼─────────┤
 │1   │94年1月28日11時57分 │桃園市○○路208巷32弄10號1樓│10,000元  │前開消費之信用卡簽│
 │    │                    │鄉村汽車旅館                │          │帳單之特約商店存根│
 │    │                    │                            │          │聯上偽造之「黃素鳳│
 │    │                    │                            │          │」署名1 枚        │
 ├──┼──────────┼──────────────┼─────┼─────────┤
 │2   │94年1月28日19時44分 │同上                        │ 3,240元  │前開消費之信用卡簽│
 │    │                    │                            │          │帳單之特約商店存根│
 │    │                    │                            │          │聯上偽造之「黃素鳳│
 │    │                    │                            │          │」署名1 枚        │
 ├──┼──────────┼──────────────┼─────┼─────────┤
 │3   │94年1月31日18時54分 │同上                        │ 3,240元  │前開消費之信用卡簽│
 │    │                    │                            │          │帳單之特約商店存根│
 │    │                    │                            │          │聯上偽造之「黃素鳳│
 │    │                    │                            │          │」署名1 枚        │
 ├──┼──────────┼──────────────┼─────┼─────────┤
 │4   │94年2月14日12時35分 │桃園市○○路184號1樓        │ 5,100元  │    無            │
 │    │                    │Apple主題服飾店             │          │                  │
 ├──┼──────────┼──────────────┼─────┼─────────┤
 │5   │94年2月13日22時52分 │臺北縣鶯歌鎮（現改制為新北市│ 2,580元  │前開消費之信用卡簽│
 │    │                    │鶯歌區○○○路362之1號      │          │帳單之特約商店存根│
 │    │                    │北國之春溫泉汽車旅館        │          │聯上偽造之「黃素鳳│
 │    │                    │                            │          │」署名1 枚        │
 └──┴──────────┴──────────────┴─────┴─────────┘
上列正本證明與原本無異。
如不服本判決，應於判決送達後10日內敘明上訴理由，向本院提
出上訴狀 (應附繕本) ，上訴於臺灣高等法院。其未敘述上訴理
由者，應於上訴期間屆滿後20日內向本院補提理由書「切勿逕送
上級法院」。
                                      書記官  謝怡貞
中    華    民    國   100    年    7     月    15    日
附錄本案論罪科刑法條全文：
中華民國刑法第216條
行使第 210 條至第 215 條之文書者，依偽造、變造文書或登載
不實事項或使登載不實事項之規定處斷。
中華民國刑法第210條
偽造、變造私文書，足以生損害於公眾或他人者，處 5 年以下
有期徒刑。
中華民國刑法第335條
意圖為自己或第三人不法之所有，而侵占自己持有他人之物者，
處 5 年以下有期徒刑、拘役或科或併科 1 千元以下罰金。
前項之未遂犯罰之。
中華民國刑法第339條
意圖為自己或第三人不法之所有，以詐術使人將本人或第三人之
物交付者，處 5 年以下有期徒刑、拘役或科或併科 1 千元以下
罰金。
以前項方法得財產上不法之利益或使第三人得之者，亦同。
前二項之未遂犯罰之。
中華民國刑法第339條之2
意圖為自己或第三人不法之所有，以不正方法由自動付款設備取
得他人之物者，處 3 年以下有期徒刑、拘役或 1 萬元以下罰金
。
以前項方法得財產上不法之利益或使第三人得之者，亦同。